最高法院刑事判決　　　　　　九十六年度台上字第四五八八號
上　訴　人　甲○○
選任辯護人　黃福雄律師
　　　　　　李傑儀律師
上　訴　人　丙○○
選任辯護人　陳俊傑律師
上　訴　人　乙○○
上列上訴人等因違反毒品危害防制條例等罪案件，不服台灣高等
法院中華民國九十六年一月二十五日第二審更審判決（九十五年
度上更(一)字第四七二號，起訴案號：台灣新竹地方法院檢察署九
十三年度偵字第五三九七、五三九八、五三九九、五四○○號，
九十三年度毒偵字第一二二八、一二二九、一二三三、一三六六
號），提起上訴，本院判決如下：
    主  文
上訴駁回。
    理  由
壹、甲○○販賣第三級毒品及丙○○上訴部分：
按刑事訴訟法第三百七十七條規定，上訴於第三審法院，非以判
決違背法令為理由，不得為之。是提起第三審上訴，應以原判決
違背法令為理由，係屬法定要件。如果上訴理由書狀並未依據卷
內訴訟資料，具體指摘原判決不適用何種法則或如何適用不當，
或所指摘原判決違法情事，顯與法律規定得為第三審上訴理由之
違法情形，不相適合時，均應認其上訴為違背法律上之程式，予
以駁回。本件原判決撤銷第一審此部分之科刑判決，改判仍論處
上訴人甲○○以連續販賣第三級毒品罪刑，並與所犯持有第二級
毒品罪所處之刑，定其應執行之刑；及依想像競合犯之例從一重
改判仍論處上訴人丙○○以共同連續販賣第二級毒品罪刑。關於
（一）甲○○販賣第三級毒品部分，係依憑甲○○於審判中之自
白，證人簡秀麗、丙○○、乙○○等人之證供，扣案如原判決附
表（下稱附表）一編號１至３、附表二編號１至７、附表三編號
１、２、６至８所示之物，卷附憲兵司令部刑事鑑識中心民國九
十四年一月十八日（九四）安鑑字第○○一三六號鑑驗通知書（
附表一編號１至３之物檢出第三級毒品愷他命成分）、九十四年
一月二十七日（九四）安鑑字第○○二四○號鑑驗通知書（附表
三編號１、２、６至８所示之物均檢出愷他命成分），甲○○（
0000000000門號行動電話）與簡秀麗（000000
0000門號行動電話）通訊監察譯文（證明洽談買毒之事）；
（二）丙○○部分，依憑丙○○於審判中之自白，證人羅佑玲、
簡秀麗、王興偉、陳書海、游淑娟、乙○○、陳俊御等人之證供
，扣案如附表五編號１、２、６、７，附表六編號１至６所示之
物，卷附憲兵司令部刑事鑑識中心九十四年一月十九日（九四）
安鑑字第○○一五三號鑑驗通知書（附表五編號１、２之物均檢
出愷他命成分）、九十四年一月十八日（九四）安鑑字第○○一
三四號鑑驗通知書（附表五編號６、７之物，其中三瓶粉末中檢
出愷他命成分、九瓶藥丸中檢出第四級毒品硝甲西泮成分），丙
○○（0000000000門號）行動電話分別與羅佑玲（0
000000000門號）、簡秀麗（0000000000門
號）、王興偉（0000000000門號）行動電話之通訊監
察譯文（證明談及販毒之事）等證據資料而為論斷，已敘明所憑
之證據及得心證之理由。並說明：丙○○於更審前原審始供稱其
毒品來源為陳建宏，有曾明哲、呂紹鑫可證，請求發文內政部警
政署刑事警察局（下稱刑事警察局）追查。然該陳建宏為丙○○
毒品來源部分，既未經員警查緝破獲，尚無從依毒品危害防制條
例第十七條之規定減輕其刑，而無調查之必要等理由。從形式觀
察，原判決並無足以影響判決結果之違背法令之情形存在。甲○
○上訴意旨略稱：（一）原判決雖認定無證據證明甲○○於販入
毒品愷他命之初，即有營利之意圖，但對於究係以何價格買入，
與其後賣給簡秀麗等人之價格，價差若干並未調查，僅憑甲○○
所供有價差，實際上賺多少沒有精確算過等語，即謂係營利賣出
，調查職責未盡。（二）原判決僅謂甲○○係以每瓶新台幣（下
同）九百元或一千元之價格販賣愷他命予簡秀麗，其「每瓶」之
實際數量若干？又原判決謂甲○○與丙○○約定買賣毒品，因丙
○○試用感覺品質不佳而未遂，其約定買賣毒品之數量多少？均
未調查，有應調查事項而未調查之違法。丙○○上訴意旨略稱：
伊辯護人於更審前之原審已具狀表明其販賣毒品之上手為陳建宏
，有曾明哲、呂紹鑫可證，並請求發函刑事警察局追查。丙○○
已供出毒品來源，應依法減輕其刑。原審未為調查，有應調查之
證據未予調查之違法等語。惟查：（一）按販賣毒品罪，不以販
入之後復行賣出為要件，亦不以得利為必要，祇須以營利為目的
，將毒品予以購入或賣出，有一於此，其犯罪即告成立。至於販
入毒品之價格如何，賣出之毒品究以瓶裝或公克計價，均非本罪
構成犯罪之要素，縱未記載或說明，亦無礙於犯罪同一性之辨別
。原判決已論列購毒者丙○○與販毒者甲○○就買賣毒品之內容
有所意思表示，僅因丙○○試用毒品後感覺品質不佳而未成交之
憑據，及依甲○○於第一審明白供稱：「（你賺多少？）有價差
，實際上賺多少沒有精確的算過」等語，憑以說明甲○○販賣毒
品愷他命具營利之意圖，均核無不合。至於販入價格若干，賣出
每瓶之重量多少，以及丙○○與甲○○原約定買賣毒品之數量為
何等枝節問題，原判決縱未記載或說明，仍無礙於甲○○確有如
原判決事實欄一、所載販賣毒品事實同一性之辨別，即無調查之
必要性。（二）犯販賣毒品之罪，供出毒品來源，因而破獲者，
依毒品危害防制條例第十七條之規定，僅得減輕其刑，而非必須
減輕。是縱因販毒者所供而破獲其毒品之上游來源，事實審法院
仍有自由裁酌是否減輕其刑之職權。又該條所稱「供出毒品來源
，因而破獲者」，係指將毒品來源之有關資料諸如前手之姓名年
籍、住居所、或其他足資辨別之特徵等供出，使調查或偵查犯罪
之公務員因而據以破獲者，始足該當。卷查，丙○○係於更審前
之原審始供稱其毒品來源為陳崇發、陳建仁，並請求給予三個星
期時間以便與警察局聯繫追查上手（見上訴卷第一二一頁），並
未於警局調查之初或檢察官偵查中即供出其所謂之來源。其辯護
人於原審復供稱未因供出上手而破獲，及於審判期日均陳稱無證
據請求調查等語（見更(一)審卷<一>第三六頁反面，卷<二>第四二
、七一頁反面）。原判決說明無發文警察局再為無益追查之必要
，尚與所謂應於審判期日調查之證據而未予調查之違背法令情形
有間。綜上所陳，上訴人等上訴意旨所指，與法律規定得為第三
審上訴理由之違法情形，悉不相適合，應認其等此部分之上訴為
違背法律上之程式，均應予駁回。
貳、甲○○持有第二級毒品上訴部分：
按刑事訴訟法第三百七十六條所列各罪之案件，經第二審判決者
，不得上訴於第三審法院，為該法條所明定。本件上訴人甲○○
因違反毒品危害防制條例案件，其中關於持有第二級毒品MDMA部
分，原審係依該條例第十一條第二項之規定論處罪刑，核屬刑事
訴訟法第三百七十六條第一款之案件。依首開說明，既經第二審
判決，自不得上訴於第三審法院，上訴人甲○○猶提起上訴，顯
為法所不許，應予駁回。
參、乙○○上訴部分：
查第三審上訴書狀，應敘述上訴之理由，其未敘述者，得於提起
上訴後十日內補提理由書於原審法院，已逾上述期間，而於第三
審法院未判決前仍未提出上訴理由書狀者，第三審法院應以判決
駁回之，刑事訴訟法第三百八十二條第一項、第三百九十五條後
段規定甚明。本件上訴人乙○○因違反毒品危害防制條例案件，
不服原審判決，於九十六年二月十六日提起上訴，並未敘述理由
，迄今逾期已久，於本院未判決前仍未提出，依上開規定，其上
訴自非合法，應予駁回。
據上論結，應依刑事訴訟法第三百九十五條，判決如主文。
中　　華　　民　　國　九十六　年　　八　　月　二十三　日
                      最高法院刑事第六庭
                          審判長法官  呂　潮　澤
                                法官  吳　昆　仁
                                法官  孫　增　同
                                法官  趙　文　淵
                                法官  吳　　　燦
      本件正本證明與原本無異
                                      書  記  官
中　　華　　民　　國　九十六　年　　八　　月　二十八　日
                                                Ａ
